Inventaris van de archieven van de afdelingen Hoger Onderwijs, Hoger Onderwijs en Wetenschappen en het Directoraat-Generaal voor de Wetenschappen van het Ministerie van Onderwijs, Kunsten en Wetenschappen, (1911) 1918 - 1975
Nationaal Archief, Den Haag
Ministerie van Onderwijs, Kunsten en Wetenschappen, Afdelingen Hoger Onderwijs en Wetenschappen en het Directoraat-Generaal voor de Wetenschappen
OKW / Hoger Onderwijs
oudste stuk - jongste stuk: 1911-1975
merendeel 1918-1975
O28524
804 inventarisnummers; 50,10 meter
Normaale geschreven, getypte en gedrukte documenten, geen bijzondere handschriften.
Nationaal Archief, Den Haag
Ministerie van Onderwijs, Kunsten en Wetenschappen/ Afdeling Hoger Onderwijs 1918-1945 Ministerie van Onderwijs, Kunsten en Wetenschappen/ Directoraat-Generaal van Kunsten en Wetenschappen/ Afdeling Hoger Onderwijs en Wetenschappen 1945-1947 Ministerie van Onderwijs, Kunsten en Wetenschappen/ Directoraat-Generaal voor het Onderwijs/ Afdeling Hoger Onderwijs en Wetenschappen 1947-1960 Ministerie van Onderwijs, Kunsten en Wetenschappen/ Directoraat-Generaal voor de Wetenschappen/Afdeling Hoger Onderwijs en Wetenschappen 1960-1965 Ministerie van Onderwijs en Wetenschappen/ Directoraat-Generaal voor de Wetenschappen/ Afdeling Hoger Onderwijs en Wetenschappen 1965-1973 Ministerie van Onderwijs en Wetenschappen/ Directoraat -Generaal voor het Wetenschappelijk Onderwijs/ Afdeling Hoger Onderwijs en Wetenschappen 1973-1975 Adviescommissie voor te treffen voorzieningen ten behoeve van studenten 1951 - 1957 Commissie Chef de Clinique 1972 - 1975 Centraal Overlegorgaan Personeelszaken Wetenschappelijk Onderwijs (COPWO) 1968 - 1974 Centrale Commissie van Beoordeling 1946-1955 Commissie Geesteswetenschappen 1962 - 1968 Commissie voor Hoger-Onderwijswetgeving 1949 - 1957 Commissie Nieuwbouw Academische Ziekenhuizen 1966 - 1973 Commissie inzake de Praktische Opleiding van Medische Studenten 1932 - 1963 Commissie Reglement Technische Hogescholen. 1956 - 1958 Commissie Rijksklinieken Utrecht 1927 - 1929 Commissie Spreiding Hoger Onderwijs en Commissie Spreiding Technisch Hoger Onderwijs 1957 - 1961 Commissie Studiefinanciering Wetenschappelijk Onderwijs (Commissie Andriessen) 1967 - 1972 Commissie Technische Studie en Maatschappijwetenschappen. 1959 - 1963 Commissie van Toezicht 1918-1960 Commissie tot Voorbereiding van de Herziening van Wetsontwerp 2597, 1956 - 1958 Informatie Begeleidingscommissie 1972 - 1974 Interdepartementaal Overleg voor het Wetenschapsbeleid (IOW) alsmede de Commissie Wetenschapsbudget 1966 - 1972 Rectorencollege 1955 - 1968 Staatscommissie voor het Hoger Onderwijs 1923 - 1924 Staatscommissie tot Reorganisatie van het Hoger Onderwijs 1945 - 1951 Studiecommissie Achtste Medische Faculteit 1967 - 1968 Studiecommissie Vierde TH. 1965 - 1966 Studiecommissie Coördinatie Wetenschappelijk Onderwijs-Sociale Academies 1968 - 1973 Technische Commissie 1930-1937
Het archief bevat, behalve stukken over het Hoger Onderwijs in het algemeen (wetgeving, Academisch Statuut) overwegend bescheiden betreffende de afzonderlijke universiteiten en hogescholen. Over de rijksinstellingen zijn er beduidend meer stukken dan van de bijzondere universiteiten en hogescholen. Daarnaast zijn er stukken, afkomstig van diverse commissies en raden, waaronder de staatscommissies Hoger Onderwijs (1923-1924 en 1945-1951) en de commissie Nieuwbouw Academische Ziekenhuizen (1966-1973).
Archiefvorming
Geschiedenis van de archiefvormer
Bij Koninklijk Besluit (KB) van 25 september 1918, Staatsblad (Stb.) 551 werd het Ministerie van Onderwijs, Kunsten en Wetenschappen (OKW) ingesteld. De zorg voor het openbaar hoger onderwijs berustte nog tot 15 maart 1919 bij de taakvoorganger van het Ministerie van Onderwijs, Kunsten en Wetenschappen, het Ministerie van Binnenlandse Zaken. De overgang van bevoegdheden van en verplichtingen jegens de minister van OKW werd bij KB van 6 maart 1919, Stb. 64 geregeld. Inmiddels werden bij beschikking van 27 september 1918 nr. 4 van de Afdeling Kabinet zes afdelingen ingesteld, namelijk:
de Afdeling Hoger Onderwijs (HO)
de Afdeling Middelbaar Onderwijs
de Afdeling Vakonderwijs
de Afdeling Lager Onderwijs A (Algemeen)
de Afdeling Lager Onderwijs F (Financiën)
de Afdeling Kunsten en Wetenschappen
Aan deze afdelingen werd de uitvoering van wetten, KB's en daarmee in verband staande bestuurshandelingen opgedragen. Voor de Afdeling HO gold dat deze naast de zorg voor het hoger onderwijs tevens werd belast met de zorg voor het algemeen vormend voorbereidend hoger onderwijs en de regeling van de voorwaarden tot verkrijging van de bevoegdheid van arts, tandmeester, apothekersbediende en vroedvrouw.
Per 1 juni 1933 werd een directeur-generaal (DG) voor het onderwijs benoemd; hij was nu de eerst verantwoordelijke ambtenaar voor alle zaken welke met het onderwijs te maken hadden. De taken op de verschillende terreinen werden door hem aan de hoofden der afdelingen gedelegeerd. De functie van DG werd per 1 december 1946 opgeheven.
Na de uitwijk van alle ministers naar Londen (mei 1940) nam de hoogste ambtenaar op het departement de ministeriële verantwoordelijkheid over in de functie van secretaris-generaal (SG). De hoogste ambtenaar was de DG voor het Onderwijs, prof. dr. G.A. van Poelje, die echter al op 1 september 1940 door de bezetter werd ontslagen. Hij werd opgevolgd door mr. H.J. Reinink, chef van de Afdeling HO, die nu waarnemend SG werd.
Op 25 september 1940 werd het departement gesplitst in een Departement van Opvoeding, Wetenschap en Kultuurbescherming met prof. dr. J. van Dam als SG, en een Departement van Volksvoorlichting en Kunsten. Hoger onderwijs berustte onder het eerstgenoemde departement onder leiding van mr. Reinink; per 1 juli 1941 werd deze ook benoemd als hoofd van de nieuw opgerichte Afdeling Lichamelijke Opvoeding. Deze benoeming bleek van korte duur, prof.dr. Van Dam deelde mr. Reinink op 5 januari 1942 mee dat hij met ingang van 1 januari 1942 van beide functies ontheven was.
In het bevrijdingsjaar 1945 was mr. Reinink terug: op 7 juni was hij weer chef van de Afdeling HO en werd hij daarnaast belast met zaken van het Departement van Volksvoorlichting en Kunsten. Vervolgens werd hij benoemd als DG van Kunsten en Wetenschappen (waar hoger onderwijs onder ressorteerde). Met ingang van 1 december 1945 werden beide departementen weer samengevoegd tot één, waarbij prof. dr. Van Poelje weer als SG werd benoemd onder een minister van OKW. In 1945 werd de naam veranderd van de Afdeling HO in de Afdeling Hoger Onderwijs en Wetenschappen (HOW). Deze afdeling ressorteerde van 1945 tot 1947 onder het Directoraat-Generaal van Kunsten en Wetenschappen (DGKW). In de periode 1947-1960 ressorteerde HOW onder het Directoraat-Generaal voor het Onderwijs (DGO), de opvolger van DGKW. De Afdeling HOW werd bij de organisatiewijziging van 1960 per 1 juli Directoraat-Generaal voor de Wetenschappen (DGW). Het DGW werd in 1973 Directoraat-Generaal voor het Wetenschappelijk Onderwijs (DGWO). Met ingang van 1 september 1975, na de befaamde McKinsey-reorganisatie werd laatstgenoemde opgeheven en werd het Directoraat-Generaal voor het Hoger Onderwijs en Wetenschappelijk Onderzoek (DGHW) ingesteld.
Geschiedenis van het archiefbeheer
De begincesuur van de archieven valt samen met de instelling van het Ministerie van OKW op 1 september 1918. Stukken die voor deze periode in de archieven worden aangetroffen moeten als retroacta worden beschouwd. De eindcesuur is 25 september 1975, de datum van de reorganisatie van het ministerie, waarbij het DGHW werd ingesteld. De archieven zijn deels afkomstig uit de Centrale Archiefbewaarplaats (CAB) van het Ministerie van Onderwijs en Wetenschappen (OW) te Zoetermeer en deels uit het Nationaal Archief (NA) te 's-Gravenhage. De archieven van de Afdeling HO, 1918-1945, van de Staatscommissie voor het HO, 1923-1924 en van de Commissie inzake de Praktische Opleiding van Medische Studenten, 1933-1944 waren reeds eerder geïnventariseerd door H. Winkelman. Dit archiefgedeelte is afkomstig uit het NA en was aanvankelijk geordend volgens het chronologische stelsel met agenda en index.
De toestand en de ordening van de aan de CAB overgedragen archieven werd grotendeels bepaald en aangebracht door de dynamische archiefbureaus en beleidsafdelingen vanwaar de bestanden afkomstig waren. De afzonderlijke archiefbestanden stonden op chronologische volgorde van overdracht. Deze plaatsing in de CAB had tot gevolg dat bescheiden van één bureau, of betreffende één onderwerp of classificatie op verschillende plaatsen in het archief terug te vinden waren.
Alle archiefbestanden met uitzondering van het te vernietigen bestand zijn in 2003 aan het Nationaal Archief overgedragen.
Overbrenging van een overheidsarchief
Inhoud en structuur van het archief
Selectie en vernietiging
Bij de selectie is gebruik gemaakt van door het Ministerie van OW geleverde vernietigingslijsten:
Concept-Lijst van te vernietigen archiefbescheiden van het Directoraat-Generaal voor het Hoger Onderwijs en Wetenschappelijk Onderzoek met onder dit Directoraat-Generaal ressorterende directies, deze lijst is waarschijnlijk vastgesteld als Lijst van te vernietigen archiefbescheiden van het onder het Ministerie van Onderwijs en Wetenschappen ressorterende Directoraat-Generaal voor het Wetenschapsbeleid (DGWB), vastgesteld bij beschikking A93.1089.RWS/NF van 7 december 1993, Stcrt. 1994-21
Concept-Lijst van te vernietigen algemene categorieën archiefbescheiden van alle onder het Ministerie van Onderwijs en Wetenschappen ressorterende organisatie-onderdelen, deze lijst is vastgesteld bij beschikking A93.1089.RWS/NF van 7 december 1993, Stcrt. 1994-21.
De omvang van de archieven bedroeg voor de bewerking 452 meter. Hiervan is na bewerking 66,5 meter als te bewaren overgebleven. Voorts is er 49 meter buiten de cesuur vallend archief als vreemd archief afgescheiden, is er 3 meter archief van andere archiefvormende organen als vreemd archief afgescheiden, is er 38 meter als 'vernietigingstermijn onbekend'-bestand afgescheiden en is er 1 meter als 'vernietiging op termijn'-bestand aangemerkt. De vernietiging is gerealiseerd door het Bureau Lignac en Levison B.V. te Apeldoorn.
Ordening van het archief
Er is bij de bewerking niet uitgegaan van een hoofdindeling op archiefvormend orgaan omdat de looptijd van veel aangetroffen dossiers de volledige periode van het archief beslaat, maar er is voor gekozen de drie archiefvormende organen in één inventaris onder te brengen. In overleg met de beheerder is er voor gekozen 'stukken betreffende' achterwege te laten, wat er toe heeft geleid dat in de beschrijvingen de handeling veelal voorin de beschrijving is komen te staan. Ook is de uiterlijke vorm van de stukken niet vermeld.
Aanwijzingen voor de gebruiker
Openbaarheidsbeperkingen
Deels openbaar, deels beperkt openbaar (B).
Materiële beperkingen
Het archief kent geen beperkingen voor het raadplegen van stukken als gevolg van slechte materiële staat
Aanvraaginstructie
Openbare archiefstukken kunnen online worden aangevraagd en gereserveerd. U kunt dit ook via de terminals in de studiezaal van het Nationaal Archief doen. Om te kunnen reserveren dient u de volgende stappen te volgen:
U maakt een profiel aan op www.gahetna.nl, en logt vervolgens in
Via de archiefinventaris (alleen de beschrijvingen met rode nummers) selecteert u het gewenste archiefstuk door op de knop 'Reserveren' te klikken
In het volgende scherm geeft u aan op welke dag u het archiefstuk wilt inzien
Indien u zich bevindt in de studiezaal en een tafelnummer heeft ontvangen kunt u dit nummer vermelden. Als u geen tafelnummer heeft kunt u tafelnummer 777 laten staan
Vervolgens bevestigt u uw reservering door deze te versturen.
Verwant materiaal
Beschikbaarheid van kopieën
Inventarisnummers van dit archief zijn niet in kopievorm beschikbaar
Verwante archieven
Ministerie van Binnenlandse Zaken: Afdeling Onderwijs: Middelbaar Onderwijs en Voorbereidend Hoger Onderwijs, 1875-1918 (nummer toegang 2.04.10 )
Ministerie van Binnenlandse Zaken, Afdeling Onderwijs: Hoger Onderwijs, 1875-1918 (nummer toegang 2.04.11)
Ministerie van Onderwijs en Wetenschappen, Directie Hoger Beroepsonderwijs, (1918) 1975-1985 (1987) (nummer toegang 2.14.48)
Bijlagen
Concordansen
De volgende concordansen verwijzen van de aanvraagnummer in de inventaris van Winkelman (1983) naar die in de huidige inventaris.
1. Afdeling Hoger Onderwijs, 1918-1945
1-3 168
4 178
7 168
8 178
9 168
10 169
11 182
13-15 168
16 182
17-18 169
19 184
20 169
22 169
25 169
27 169
30 169
32 169
36-37 179
38 169
42-48 170
50-53 170
54-55 171
57 172
59-60 171
63 172
66 173
67-68 225
70 225
77 229
78 226
83 226
85 228
87 228
90 226
93-95 228
97 227
102 231
103 226
148 47
159-160 350
162-165 179
166-167 178
168-169 179
170-174 178
175-176 179
202 311
207 1
211 303
215 302
218 62
220-221 304
222 305
243 306
246 307
254 173
257 310
258 312
259 313
261 314
264 40
270 28
270 172
272 170
279 258
280 259
299 337
300 338
302 345
303 339
304-311 309
318-319 173
329 234
334 236
337 233
339 179
342 179
347 260
349 261
350 260
356 256
359 257
361 169
378 336
380 572
381 268
383 573
386 268
389 283
393 61
400-403 454
405 443
417 453
432 451
436 451
438 451
455 448
456 446
458-459 446
460 447
463-465 446
467 445
500-501 449
511 449
515-517 449
520-522 449
525-527 449
532-534 449
536-537 449
539-540 449
542-547 449
558 450
587 450
595 30
601-603 450
605-606 450
608 450
618 450
621 450
636 450
653 444
682 452
692 49
723 520
724, 728 518
724, 728 518
750 531
753 525
755 524
757 524
758 525
759-760 526
767 525
768-770 524
791 519
796-797 519
800-802 519
804 519
826 528
941 521
954 527
957 527
958 532
971 594
973 48
974-977 594
979 594
989 533
1003 519
1017 425
1024 431
1032 419
1035 419
1038 419
1050 418
1056-1060 418
1071 430
1072 430
1075 430
1090 430
1093 430
1141 424
1142 420
1156 424
1172 423
1187 384
1188 382
1190 382
1192 382
1214 383
1216-1218 383
1220-1224 383
1290 385
1292 385
1294 385
1329 354
1332 353
1336-1344 352
1347 352
1360 371
1362-1365 372
1373 479
1377 480
1380-1384 481
1385 565
1386-1402 481
1421 491
1429 490
1436 503
1442 504
1443-1475 441
1477 571
1481 574
1483 563
1485 562
1486-1492 560
1493-1498 561
1500-1502 562
1504-1505 562
1507 562
1509-1511 562
1512 560
1513-1514 566
1515-1519 563
1522-1524 566
1525 565
1528-1529 565
1533 566
1535 566
1537-1539 566
1541-1543 566
1546-1548 566
1550-1554 567
1555-1559 568
1560-1566 569
1567-1569 570
1571-1574 566
1577 566
1583-1584 566
1587-1588 566
1590-1596 564
1600-1605 564
1606-1608 553
1611-1614 554
1616-1618 554
1620-1621 554
1624-1627 554
1628-1630 555
1632-1637 555
1641-1648 557
1649-1652 556
1653-1660 558
1661-1662 559
1664-1666 559
1669-1673 559
1677-1678 559
1681 558
1695 556
1698 549
1700 549
1701 566
1702 551
1703 550
1705 551
1708 183
1709 595
2474 373
2476-2477 373
2. Staatscommissie voor het Hoger Onderwijs, 1923-1924
592 3
591 5-6
590 7
84 8
593 9-20
3. Commissie inzake de Praktische Opleiding van Medische Studenten, 1933-1944
1-3 596
5 60
6-7 596
9 596
Overzicht van geraadpleegde bronnen
Dodde, N.L. Het Nederlandse onderwijs verandert. Muiderberg: Coutinho 1983.
Klein-Fresen, J.E. Literatuurrapport betreffende de voorgangers van het Directoraat-Generaal voor het Hoger Onderwijs en Wetenschappelijk Onderwijs van het Ministerie van Onderwijs, (Kunsten) en Wetenschappen.1918-1975. Deel I en deel II. Winschoten: CAS, 1990.
Schabbing, C.E., Struijk A. Rapport van het archieftechnisch onderzoek ten behoeve van de bewerking van de archieven van het Ministerie van Onderwijs en Wetenschappen, Afdeling Hoger Onderwijs, Afdeling Hoger Onderwijs en Wetenschappen, Directoraat-Generaal voor de Wetenschappen en Wetenschappelijk Onderwijs. 1918-1975. Deel I en deel II. Winschoten: CAS, 1990.
Winkelman, H. Inventaris van de archieven van de Afdeling Hoger Onderwijs, 1918-1945, de Staatscommissie voor het Hoger Onderwijs, 1923-1924 en de Commissie inzake de Praktische Opleiding van Medische Studenten, 1933-1944. 's-Gravenhage, 1983.
Afkortingenlijst
AZ
Academisch Ziekenhuis
CAB
Centrale Archiefbewaarplaats
COPWO
Centraal Overlegorgaan Personeelszaken Wetenschappelijk Onderwijs
DG
Directeur-Generaal
DGHW
Directoraat-Generaal voor het Hoger Onderwijs en Wetenschappelijk Onderzoek
DGKW
Directoraat-Generaal van Kunsten en Wetenschappen
DGW
Directoraat-Generaal voor de Wetenschappen
DGWO
Directoraat-Generaal voor het Wetenschappelijk Onderwijs
FOM
Stichting voor Fundamenteel Onderzoek der Materie
GU
Gemeentelijke Universiteit
HEAO
Hoger Economisch en Administratief Onderwijs
HO
Hoger Onderwijs
HOW
Hoger Onderwijs en Wetenschappen
HTO
Hoger Technisch Onderwijs
IAEA
Internationaal Atoom Energie Agentschap
KNAW
Koninklijke Nederlandse Academie voor Wetenschappen
KU
Katholieke Universiteit
LH
Landbouw Hogeschool
MO
Middelbaar Onderwijs
NA
Nationaal Archief
NEH
Nederlandse Economische Hogeschool
NIDI
Nederlands Interuniversitair Demografisch Instituut
NIKHEF
Nationaal Instituut voor Kern- en Hoge Energie Fysica
NOBIN
Nederlands Orgaan voor de Bevordering van de Informatieverzorging
OKW
Onderwijs, Kunsten en Wetenschappen
OW
Onderwijs en Wetenschappen
RAWB
Raad van Advies voor het Wetenschapsbeleid
RCN
Reactor Centrum Nederland
RIOD
Rijksinstituut voor Oorlogsdocumentatie
RU
Rijks Universiteit
SG
Secretaris-Generaal
SISWO
Stichting Interuniversitair Instituut voor Sociaal-Wetenschappelijk Onderzoek
SS
Schutzstaffel
Stb.
Staatsblad
TH
Technische Hogeschool
TNO
Toegepast Natuurwetenschappelijk Onderzoek
TWO
Technisch Wetenschappelijk Onderwijs
VHMO
Voortgezet Hoger en Middelbaar Onderwijs
VU
Vrije Universiteit
WONG
Stichting Wetenschappelijk Onderzoek Nieuw-Guinea
WOSUNA
Stichting Wetenschappelijk Onderzoek Suriname en Nederlandse Antillen
WUB
Wet Universitaire Bestuurshervorming
WWO
Wet op het Wetenschappelijk Onderwijs
ZWO
Nederlandse Organisatie voor Zuiver-Wetenschappelijk Onderzoek
Beschrijving van de series en archiefbestanddelen
- Organisme, 1.
  - Aantekeningen en afschriften van brieven van de chef Afdeling HO inzake de oorlogstoestand in de omgeving van Apeldoorn in het jaar 1944., 1; 1 omslag
  - Notulen van stafvergaderingen van de Afdeling HOW., 1956-1957; 2; 1 omslag
  - Bijdragen bij de totstandkoming van begrotingen van het ministerie., 1961-1973; 3-6; 4 pakken
    - Begroting over de jaren 1961 - 1965, 3
    - Begroting over de jaren 1966 - 1968, 4
    - Begroting over de jaren 1969 - 1971, 5
    - Begroting over de jaren 1972 - 1973, 6
  - Voorbereiding van de reorganisatie DGW., 1971-1974; 7; 1 pak
- Taakuitvoering, 2.
  - Algemeen, 2.1
    - Instelling, samenstelling, taakopdracht, vaststelling van reglementen en opheffing van commissies, raden en werkgroepen., 1918-1975; 8-96; 45 pakken en 43 omslagen
      - Academische Raad, 1960 - 1974, 8
      - Adviescommissie Geneeskundig Onderwijs in Suriname, 1954-1956, 9; omslag
      - Adviescommissie voor de Kernphysica (Commissie Kluyver), 1953-1955, 10; omslag
      - Adviescommissie Ontwikkeling Wetenschappelijk Onderwijs (Commissie De Moor), 1967 - 1975, 11
      - Adviescommissie inzake de ruimtelijke uitbreiding van de Rijksuniversiteit (RU) te Utrecht, 1955 - 1961, 12
      - Adviescommissie betreffende de Spreiding Technisch Hoger Onderwijs, 1956 - 1959, 13; omslag
      - Affiliatie-adviescommissie, 1968 - 1973, 14
      - Begeleidingscommissie voor een Onderzoek inzake Hersenen en Gedrag, 1971, 15; omslag
      - Begeleidingscommissie voor het Census-Monografieën-Projekt, 1971 - 1972, 16; omslag
      - Begeleidingscommissie voor Onderzoek inzake de Ontwikkeling en Medische Toepassing van een Neutronengenerator voor de Behandeling van Kwaadaardige Gezwellen, 1973, 17; omslag
      - Bijzondere Adviesgroep Medische Faculteiten, 1968 - 1969, 18; omslag
      - Bijzondere Commissies voor Georganiseerd Overleg in Aangelegenheden van Belang voor de Rechtstoestand van Niet-Docerend Personeel in Rijksdienst bij de Rijksuniversiteiten, de Technische Hogeschool (TH) Delft, de Landbouwhogeschool (LH) Wageningen en de Veeartsenijkundige Hogeschool te Utrecht, 1921-1937, 19; omslag
      - Capaciteitscommissie Medische Faculteiten, 1970 - 1972, 20
      - Centraal Overlegorgaan Personeelszaken Wetenschappelijk Onderwijs (COPWO), 1968 - 1972, 21
      - Centrale Commissie en Adviescommissies van Beoordeling als bedoeld in resp. Artikel 7 en 2 van de Beoordelingsbeschikking Studenten 1945 no. 1, 1945 - 1951, 22; omslag
      - Commissie inzake de Aanpassing van het Hoger Onderwijs aan Internationale Behoeften, 1950 - 1952, 23
      - Commissie van Advies bij de Bevordering van de Culturele Betrekkingen tussen Nederland en Zuid-Afrika, 1937 - 1939, 24; omslag
      - Commissie van Advies ten behoeve van Indologische Studenten en Doctorandi, 1950 - 1951, 25
      - Commissie van Advies inzake de Opleiding van Deskundigen op het Gebied van Leiding en Organisatie van Bedrijven, 1951 - 1954, 26
      - Commissie van Advies voor de Opleiding van Tandartsen, 1945-1949, 27; omslag
      - Commissie ter fine van Advies inzake de Tandheelkundige Opleiding, 1937 - 1943, 28; omslag
      - Commissie van Advies inzake Toepassing van artikel 122, 3e lid en van artikel 133, 6e lid en 200 octies der Hoger Onderwijswet, 1922-1961, 29
      - Commissie van Advies en Toezicht op het Beheer en de Algemene Leiding van het Ademisch Ziekenhuis (AZ) te Leiden (later Raad van Bijstand voor het AZ), 1922 - 1956, 30
      - Commissie van Advies en Toezicht op het Beheer en de Algemene Leiding van de Jelgersmakliniek van de RU Leiden, 1950-1953, 31; omslag
      - Commissie van Advies omtrent Voorzieningen ten behoeve van Studenten, 1953 - 1954, 32; omslag
      - Commissie van Advies inzake Aanvulling en/of Wijziging van de Stichtingsbrief van het Stads- en Academisch Ziekenhuis Utrecht, 1946 - 1949, 33; omslag
      - Commissie ter Bestudering van de Mogelijkheden voor de Ruimtelijke Uitbreiding van de RU Groningen, 1954 - 1961, 34; omslag
      - Commissie ter Bestudering van de Mogelijkheden voor de Ruimtelijke Uitbreiding van de RU Leiden, 1954 - 1961, 35; omslag
      - Commissie Bestudering Subsidieregeling Bijzonder Hoger Onderwijs, 1954 - 1958, 36; omslag
      - Commissie Bevordering Opleiding en Onderzoek Radiobiologie (Commissie BOOR), 1957 - 1973, 37
      - Commissie voor Geesteswetenschappen (Commissie Wagenvoort), 1960 - 1968, 38
      - Commissie Herstructurering Aardwetenschappen, 1970, 39; omslag
      - Commissie voor de Hervorming van de Opleiding van Indische Bestuursambtenaren, 1918 - 1920, 40; omslag
      - Commissie inzake Herziening Examen- en Collegegelden, 1947-1949, 41; omslag
      - Commissie tot Herziening van het Wetsontwerp 2597 - Wet tot Regeling van het Hoger Onderwijs (Commissie van der Pot), 1956-1959, 42
      - Commissie voor Hoger Onderwijswetgeving, 1949 - 1952, 43
      - Commissie Honorering Wetenschappelijk Corps Medische Faculteiten (Commissie Smallenbroek), 1967 - 1973, 44; omslag
      - Commissie Huisartsen, 1964 - 1968, 45
      - Commissie Interuniversitaire Samenwerking op Kunsthistorisch Gebied, 1957 - 1967, 46; omslag
      - Commissie inzake het Lichamelijk en Psychotechnisch Onderzoek van Aspirant-Verkeersvliegers, 1938 - 1940, 47; omslag
      - Commissie ingesteld om een onderzoek in te stellen naar de Klachten over de Toestanden in de Heelkundige en Vrouwenklinieken te Utrecht, 1927 - 1929, 48; omslag
      - Commissie tot Onderzoek in hoeverre de Organisatie van het Museum van Natuurlijke Historie te Leiden verbetering behoeft, 1926-1928, 49; omslag
      - Commissie Ontwikkeling Natuurwetenschappelijk Onderwijs (Commissie Casimir), 1957 - 1960, 50; omslag
      - Commissie Opleiding Kernfysica en Kernenergie en haar Toepassingen (Commissie Kramers), 1956 - 1959, 51
      - Commissie Opleiding Leraren (Commissie Drewes), 1964 - 1969, 52
      - Commissie Opleiding en Titel Psychologen (Commissie Sassen), 1946 - 1957, 53; omslag